臺灣士林地方法院刑事判決　　　　　　　　　　　　九十一年度簡上字第一四七號
　　上　訴　人
　　即 聲 請人　臺灣士林地方法院檢察署檢察官
　　上 訴 人即
　　被　　　告　乙○○
右列上訴人即被告因竊盜案件，經本院於中華民國九十一年八月十二日以九十一年度
簡字第九六一號判決（聲請簡易判決案號：臺灣士林地方法院檢察署九十一年度偵字
第五九二二號），上訴人不服上開判決提起上訴，本院管轄之第二審法院判決如左：
    主  文
上訴駁回。
    事  實
一、乙○○意圖為自己不法之所有，於民國（下同）九十一年六月一日下午二時二十
    分許，在臺北市內湖區○○○路二三號「特立屋大賣場」地下一樓，趁甲○○正
    在選購商品不注意之際，徒手竊取甲○○置於購物車下方之皮包（內有身分證一
    張、提款卡三張、富邦銀行及匯豐銀行信用卡各一張、行動電話一支、手錶一只
    、駕駛執照及行車執照各一張、男用戒指一只及現金約新臺幣下同十二萬一千餘
    元），得手後快速跑離，甲○○於乙○○行竊時即發現，其除立即前往上開賣場
    唯一出口處守候外，並通知該賣場之保全人員，由保全人員黃昭仁至該賣場入口
    處圍堵，乙○○竊得該皮包後即在該大賣場內某處拿出皮包內之現金藏放，並將
    行動電話、手錶等物品放入其口袋內，等約二、三十分鐘後，再側揹上開竊得皮
    包走向出口處正欲離開，惟其發現甲○○站在出口處守候時，即愴惶逃離，然仍
    為甲○○當場逮獲，並通知該賣場人員及員警前來處理。
二、案經甲○○訴由臺北市政府警察局內湖分局報告偵查聲請簡易判決處刑。
    理  由
一、訊據被告乙○○，固坦承於右開時、地攜帶告訴人甲○○失竊皮包，為告訴人當
    場查獲之事實，惟矢口否認涉有何竊盜犯行，辯稱：皮包是伊在「大潤發大賣場
    」電話亭撿到的，撿到後才拿到「特立屋大賣場」大門口翻看，並拿走皮包內之
    行動電話、手錶、一元現金，皮包內並沒有告訴人講的十二萬多元，伊拿走皮包
    內東西後想把皮包丟掉，但因為怕回「大潤發大賣場」會被人家發現，所以才想
    把皮包丟在「特立屋大賣場」寄物櫃，從伊撿到皮包至被查獲為止，約經過五、
    六分或七、八分鐘，伊看到告訴人時並沒有跑，伊是因為被告訴人看得很不舒服
    ，才會轉過去的云云。惟查：
（一）被告於右揭時、地竊取告訴人皮包之事實，迭據告訴人甲○○指訴甚詳，並經
      證人即該「特立屋大賣場」之保全人員黃昭仁於偵查中證述明確，復有贓物照
      片二紙、贓物認領保管收據一紙、現場草圖三紙附卷可稽。而告訴人失竊皮包
      內，確有十二萬一千餘元現金，此現金係案發前一天收齊之公款，現已由告訴
      人自行墊款歸還任職單位台北市私立財團法人臺灣大學校園建設基金會附設幼
      稚園園長戴曼等情，除據告訴人指訴在卷外，並有告訴人提出收取公款之支出
      憑證粘存單十紙（總金額約十二萬餘元）、電匯申請書（電匯金額為十二萬一
      千六百二十四元）、存摺各一份（以上均影本）在卷可參，足見告訴人於偵查
      及本院調查中指稱該皮包內有十二萬一千餘元現金乙節，並非子虛，至於告訴
      人於本院調查中除指稱有上開公款外，又稱皮包內另有四千餘元私人款項云云
      （見本院九十一年十一月十六日筆錄），惟此部分告訴人之前並未提及，且並
      無證據足資證明，是無從認定所失竊皮包內尚有此筆四千餘元款項，先予敘明
      。
（二）告訴人甲○○指稱其發現皮包失竊後，於不到一分鐘之時間內，即前往「特立
      屋大賣場」地下一樓唯一出口處等候，迄查獲被告持有失竊皮包止，並未發現
      其他人持該失竊皮包離開賣場，且其確實見被告從「特立屋大賣場」走向收銀
      台出來等語（見偵查卷第三十三頁、第三十四頁），另證人黃昭仁證述：伊收
      到無線電通報，趕到地下一樓收銀台即出口附近，看到告訴人說東西不見了，
      伊立即到入口手扶梯附近的洗手間圍堵，洗手間係位在地下一樓賣場入口處外
      面，即入口手扶梯下來的地方，伊當時在那邊約守候十分鐘，在守候期間都沒
      有看到被告從手扶梯下來，大約三點左右接到通報說找到小偷等語（見偵查卷
      第三十四頁背面），是告訴人於失竊後旋即守在該大賣場唯一出口處、證人黃
      昭仁則守在該大賣場唯一入口處約十分鐘，均未發現被告或其他人持上開失竊
      皮包進、出該大賣場，足見被告辯稱其在「大潤發大賣場」門口拾獲告訴人失
      竊皮包後，再前往「特立屋大賣場」地下一樓，不是從「特立屋大賣場」出來
      ，從撿到皮包到被查獲止約五、六分鐘或七、八分鐘乙節，顯與事實不符，不
      足採信。
（三）況依被告所辯，其在「大潤發大賣場」拾獲告訴人失竊皮包後，因為怕被人家
      發現才走到「特立屋大賣場」，並在「特立屋大賣場」一樓門口處翻撿皮包內
      之財物，並將皮包內之行動電話、手錶等藏放於身體口袋內，其餘東西伊認為
      沒有用云云，衡情，皮包內貴重財物既已得手，被告理應立即將該皮包丟棄才
      是，豈還有甘冒遭人發現而隨身攜帶並前往該大賣場地下一樓之理？另依告訴
      人指訴，被告自「特立屋大賣場」唯一出口處走出來發現告訴人時，即愴惶逃
      離，對此被告先則辯稱：伊要把包包拿到寄物櫃才用跑的，並不是看被害人才
      用跑的（見偵查卷第十九頁），後又稱：伊看到告訴人時並沒有跑，是因為伊
      看到告訴人在看伊，被這樣看很不舒服，才會轉過去的（見本院九十一年十一
      月十九日訊問筆錄），所辯已前後矛盾，且被告若不知失主為何人，豈會在上
      開賣場出口處發現告訴人即倉惶逃離之理，足見其係因發現失主守候在出口處
      ，始畏罪逃離甚明。
（四）再被告被查獲後，雖未發現告訴人失竊皮包內之現金十二萬餘元，然被告自竊
      得皮包迄遭查獲止，約歷時二、三十分鐘，期間其自得從容覓處藏放，且其遭
      查獲過程均未經搜索身體，查獲之行動電話及手錶，係被告自行從口袋中拿出
      來乙節，此經告訴人及被告一再陳明無訛（見偵查卷第三十四頁、五十五頁，
      本院卷九十一年十一月十九日訊問筆錄），是該筆現金亦可能藏放在被告身上
      某處未被搜獲，是尚難因未查扣被竊現金，即據為有利於被告之認定。
（五）綜據上述，被告所辯無非事後卸責之詞，不足採信。本件事證明確，被告犯行
      堪以認定。至於被告提出殘障手冊一份，記載其為中度精神障礙，惟依被告行
      竊手段，是利用告訴人選購商品不注意時，靠近並竊取告訴人置於購物車下方
      之皮包，得手後立即逃跑，其尚知將皮包內之現金十二萬餘元、行動電話、手
      錶等高價值財物拿出藏放，被告訴人發現時並會立即逃跑，犯後知避重就輕、
      否認犯行，於本院調查時，不僅應對流暢、且一再質問大賣場內應設有監視器
      ，附近提款機亦應有監視器，為何不調錄影帶云云（按「特立屋大賣場」之大
      門口並未設監視器，無法拍到，此經告訴人於本院九十一年十一月六日調查中
      陳明案發後聽到警員與該大賣場人員之對話如上，且公訴檢察官亦表示與承辦
      員警聯絡後，確定無法調取錄影帶），足見被告行為當時之精神狀態，對於外
      界事物仍有知覺理會及判斷作用，具有自由決定意思之能力，並未喪失此項能
      力，亦未較普通人之平均程度顯然減退，顯然並非心神喪失或精神耗弱之人，
      尚無邀寬減之餘地。
二、核被告所為，係犯刑法第三百二十條第一項之竊盜罪。原審適用刑法第三百二十
    條第一項、第四十一條第一項前段、罰金罰鍰提高標準條例第一條前段、第二條
    ，量處被告有期徒刑五月，並諭知易科罰金之折算標準，認事用法並無不當，量
    刑亦屬妥適，上訴意旨指摘被告並未賠償告訴人損失財物，原判決僅量處有期徒
    刑五月，實屬過輕云云，應認為上訴無理由，予以駁回。
據上論斷，應依刑事訴訟法第四百五十五條之一第一項、第三項、第三百六十八條，
判決如主文。
本案經檢察官劉異海到庭執行職務
中      華      民      國      九十一      年      十 二   月  二十七  日
                                臺灣士林地方法院刑事第三庭
                                    審判長法  官  洪  英  花
                                          法  官  王  沛  雷
                                          法  官  楊    伶
右正本證明與原本無異。
本件不得上訴。
                                          書記官  趙  彩  彤
中      華      民      國      九十一      年      十二    月  三十一  日
附錄本案論罪科刑法條全文：
刑法第三百二十條第一項：
  意圖為自己或第三人不法之所有，而竊取他人之動產者，為竊盜罪，處五年以下有
  期徒刑、拘役或五百元以下罰金。
